【裁判字號】    98,交聲,3566
【裁判日期】    981231
【裁判案由】    違反道路交通管理處罰條例聲明異議
【裁判全文】
臺灣桃園地方法院刑事交通事件裁定    98年度交聲字第3566號
原處分機關  交通部公路總局新竹區監理所中壢監理站
異  議  人
即受處分人  甲○○
上列異議人即受處分人因違反道路交通管理處罰條例事件，對交
通部公路總局新竹區監理所中壢監理站民國98年11月19日所為之
處分（原處分案號：壢監裁字第裁53-Z00000000號）聲明異議，
本院裁定如下：
    主  文
異議駁回。
    理  由
一、原處分意旨略以：異議人即受處分人甲○○駕駛車號L8-259
    5 號自用小客車，於民國98年9 月1 日8 時35分許，行經國
    道一號北上55.9公里時，因「未保持行車安全距離，追撞車
    號6186-GC 號自用小客車（無人傷亡）」，為警依法舉發，
    依道路交通管理處罰條例第33條第1 項第2 款規定，裁處異
    議人罰鍰新臺幣（下同）3,000 元，並記違規點數1 點。
二、異議意旨略以：伊行車有保持安全距離，乃係其前車車號61
    86-GC 號自用小客車在高速公路上緊急煞車造成，若該車號
    6186-GC 號自用小客車未在高速公路上緊急煞車，絕無此次
    事故發生，且伊質疑前車駕駛有酒駕之嫌，然員警並未對前
    車駕駛人進行酒測，逕認受處分人車輛與前車未保持安全距
    離，顯屬不當，故向本院提出異議請求撤銷原處分。
三、按汽車在同一車道行駛時，除擬超越前車外，後車與前車之
    間應保持隨時可以煞停之距離。汽車除遇突發狀況必須減速
    外，不得任意驟然減速。前車如須減速暫停，駕駛人應預先
    顯示燈光或手勢告知後車，後車駕駛人應隨時注意前車之行
    動。汽車行駛時，駕駛人應注意車前狀況，並隨時採取必要
    之安全措施，道路交通安全規則第94條定有明文。依上開規
    定可知，汽車駕駛人有隨時警戒前方，預防危險發生之義務
    。又汽車行駛於高速公路、快速公路或設站管制之道路，不
    遵使用限制、禁止、行車管制及管理事項之管制規則而未保
    持安全距離者，處汽車駕駛人新臺幣3 千元以上6 千元以下
    罰鍰，並記違規點數1 點，道路交通管理處罰條例第33條第
    1 項第2 款、第63條第1 項第1 款，亦有明文。
四、經查：
（一）車號6186-GC 號自用小客車駕駛人蔣志弘製作警詢筆錄時
      供稱：伊行駛上開地點內側車道，因前方路況走走停停，
      伊看到前方車輛（即車號2H-8565 自用小客車）已經停車
      ，伊也將車停下來，然後後方車輛（即異議人車號L8-259
      5 號自用小客車），就撞上伊車導致伊追撞前方車輛，伊
      發現從後照鏡看到對方時，對方距離伊約3 至4 台自小客
      車的距離等語；又車號2H-8565 自用小客車駕駛人徐春洪
      製作警詢筆錄時供稱：伊行駛上開地點內側車道，當時前
      方路況車多壅塞，伊前方車輛已經停下了，伊也跟著停下
      來，結果伊後方的車輛6186-GC 就撞上伊的車尾，下車了
      解後才知道是伊後方車6186-GC 被其後方車輛L8-2595 追
      撞後再推撞伊的車等語，此有國道公路警察道路交通事故
      談話紀錄表2 份在卷可稽。而異議人於肇事後製作警詢筆
      錄時辯稱：伊於上開違規時間行經國道一號北上55.1公里
      處行駛內側車道時，因車號L8-2595 號自用小客車緊急煞
      車，導致伊車號L8-2595 號自用小客車煞車不及追撞該車
      車尾，伊於發現危險時距離前車約50至60公尺，並採取煞
      車措施，當時行車速率為每小時80公里，當時路況塞車（
      車多），此有國道公路警察道路交通事故談話紀錄表在卷
      可稽。而參諸蔣志弘及徐春洪2 人前揭所述，足認案發當
      時該路段確有壅塞情形，另觀以異議人違規當時之道路狀
      況，為白天、天候晴、路面鋪裝柏油、路面狀態乾燥、無
      缺陷、無障礙物、視距良好，是異議人當時既明知案發路
      段前方已有壅塞情形，本應減速駕駛，並同時與前車保持
      安全車距，車速應不致過快，以避免不慎撞上前車，然觀
      諸本件事故現場照片，異議人駕駛車號L8-2595 號自用小
      客車因撞擊車號L8-2595 號自小客車導致異議人車輛引擎
      蓋明顯隆起，保險桿毀損，且車頭燈剝離，另參以員警所
      製作之道路交通事故現場圖，異議人所駕駛車輛與車號L8
      -2595 號自小客車撞擊後於未經移動之狀態下二車距離6.
      6 公尺，顯見撞擊當時衝擊力之大，是異議人當時行車並
      未保持安全距離，亦未減速駕駛，迨見狀閃煞不及而撞擊
      前車肇事，足認被告駕車行進因過失未保持行車安全距離
      ，致追撞前車之事實，洵堪認定，是異議人辯稱係因前車
      緊急煞車始導致本次事故，顯非可採。
（二）至異議人另以前車駕駛有酒駕之嫌，然員警並未對前車駕
      駛人進行酒測，逕認受處分人駕駛車輛與前車未保持安全
      距離，顯屬不當云云。然按警察對於已發生危害或依客觀
      合理判斷易生危害之交通工具，得予以攔停並採行下列措
      施：一、要求駕駛人或乘客出示相關證件或查證其身分。
      二、檢查引擎、車身號碼或其他足資識別之特徵。三、要
      求駕駛人接受酒精濃度測試之檢定，警察職權行使法第8
      條定有明文。又內政部警政署依照大法官釋字第535 號解
      釋、警察勤務條例及道路交通管理處罰條例規定，以90年
      12月18日（90）警署行字第260843號函頒布「警察實施臨
      檢作業規定」第7 條「實施臨檢應遵守之事項」（八）規
      定：「實施交通稽查或處理交通事故，發現駕駛人有下列
      情形之一時，應即依道路交通管理處罰條例第35條第1 項
      ，實施酒精濃度測試檢定：1.駕駛人面帶酒容、臉色潮紅
      （或鐵青）、眼神恍惚、嘔吐者。2.經警察人員聞得駕駛
      人有明顯酒味者。3.經酒精檢知器測得駕駛人有飲酒反應
      者」。基此，員警實施攔停、施以酒精測試時，應依當時
      客觀情狀合理判斷何謂「依客觀合理判斷易生危害之交通
      工具」。至員警判斷是否違法、有無濫權，蓋員警乃公務
      員，原則推定為依法執行公務，故賦予員警自由裁量空間
      ，俾利員警發揮維護公眾安全、維持交通秩序之公益目的
      。然國道公路警察局員警製作警詢筆錄時，業已詢問異議
      人對於本件事故有無補充意見，異議人答稱：沒有，此有
      異議人之國道公路警察道路交通事故談話紀錄表在卷可稽
      ，而員警因未發現各駕駛人有疑似飲酒情形，依前揭規定
      自可不實施酒精濃度檢測，然若駕駛人認仍有實施酒精濃
      度檢測之必要時，仍可要求員警對各駕駛人實施酒精濃度
      檢測，而本件事故經到場員警觀察認各駕駛人均無疑似酒
      後駕車情形，故未對各駕駛人進行酒精濃度檢測，況各駕
      駛人均未為此要求，並無不法之處，而異議人事後以此置
      辯，顯非可採。
五、綜上，原處分機關依道路交通管理處罰條例第33條第1 項第
    2 款、第63條規定，裁處異議人罰鍰3,000 元，並記違規點
    數1 點，依法自屬有據。異議人請求撤銷原處分，為無理由
    ，應予駁回。
六、據上論斷，應依道路交通案件處理辦法第19條，裁定如主文
    。
中    華    民    國    98    年    12    月    31    日
                  交通法庭    法  官  張瓊華
以上正本證明與原本無異。
如不服本裁定，應於送達後5 日內，向本院提出抗告狀。
                              書記官  李宜娟
中    華    民    國    99    年    1     月    5     日

司法院資訊處製作；財團法人民間司法改革基金會備份。
